【裁判字號】    99,訴,511
【裁判日期】    990722
【裁判案由】    返還消費借貸款
【裁判全文】
臺灣板橋地方法院民事判決               99年度訴字第511號
原      告  中國信託商業銀行股份有限公司
法定代理人  丁○○
訴訟代理人  甲○○
被      告  葡萄樹科技股份有限公司
被告兼被告葡萄樹科技股份有限公司之法定代理人
            乙○○
被告葡萄樹科技股份有限公司之法定代理人
            丙○○
            戊○○
上列當事人間請求返還消費借貸款事件，於中華民國99年7月8日
言詞辯論終結，本院判決如下：
    主          文
被告葡萄樹科技股份有限公司、乙○○應連帶給付原告新臺幣伍
拾陸萬伍仟柒佰肆拾陸元，及自中華民國九十一年十二月八日起
至清償日止按週年利率百分之十五計算之利息，暨自中華民國九
十二年一月九日起至清償日止，其逾期在六個月以內部分按前揭
利率百分之十、逾期超過六個月部分按前揭利率百分之二十計算
之違約金。
訴訟費用由被告連帶負擔。
    事 實 及 理 由
壹、程序方面：
一、被告等二人雖均未住居或設立營業所於本院訴訟管轄區域內
    ，惟兩造前於訂定系爭契約之時，已經先就本件涉訟之訴訟
    標的法律關係，於雙方簽訂之授信約定書第13條約定合意以
    本院為第一審管轄法院，有授信約定書影本在卷可稽，則本
    院就本件涉訟之訴訟標的法律關係自有第一審管轄權。
二、本件原告中國信託商業銀行股份有限公司起訴時原法定代理
    人麥克迪諾馬，嗣於訴訟繫屬中，其法定代理人變更，業經
    新任法定代理人具狀聲明承受訴訟。
三、按「公司之清算，以董事為清算人。但本法或章程另有規定
    或股東會另選清算人時，不在此限。」，公司法第322條第1
    項定有明文。經查，本件被告葡萄樹科技股份有限公司業經
    臺北市政府以民國94年11月8日府建商字第09406500500號函
    廢止公司登記，此有該公司變更登記表影本在卷可參（見本
    院卷第31至32頁），被告葡萄樹科技股份有限公司（以下稱
    葡萄樹公司）既經主管機關廢止公司登記，即應進行清算，
    惟該公司並無選任清算人就任或清算終結之呈報，已據本院
    查明屬實，則自應以全體董事為該公司之清算人，而於本件
    中應以清算人即全體董事乙○○、丙○○、戊○○為被告葡
    萄樹公司之法定代理人。其中戊○○雖辯稱已向總經理辭職
    云云，惟經理人並無代公司受領董事終止委任關係意思表示
    之權限，則戊○○所為辭任董事之意思表示於尚未到達被告
    葡萄樹公司前，並不發生辭任之效力，又無其他證據證明戊○○已辭去董事職務，自仍以其為被告葡萄樹公司之法定代
    理人之一。至於丙○○稱被告葡萄樹公司90年3月8日向原告
    借款時其還沒有進公司一節，亦無礙於其現仍為被告葡萄樹
    公司之法定代理人之事實，故仍應將上開二人列為被告葡萄
    樹公司之法定代理人。
四、被告乙○○經合法通知，未於言詞辯論期日到場，核無民事
    訴訟法第386條各款所列情形，該部分爰依原告之聲請，由
    其一造辯論而為判決。被告葡萄樹公司則已有其法定代理人
    戊○○、丙○○於言詞辯論期日到場，均附此敘明。
貳、當事人之主張：
一、原告方面：
    聲明：被告應連帶給付原告新臺幣（下同）565,746元，及
    自91年12月8日起至清償日止按週年利率15%計算之利息，暨
    自92年1月9日起至清償日止，其逾期在六個月以內部分按前
    揭利率百分之十、逾期超過六個月部分按前揭利率百分之二
    十計算之違約金。
    其陳述及所提出之證據如下：
（一）依借據約定書第13條約定，雙方合意鈞院為管轄法院。
（二）原告於96年9月8日以合併方式概括承受花蓮區中小企業銀
      行資產負債及全部營業。
（三）被告葡萄樹公司分別於90年3月8日邀同其餘被告為連帶保
      證人，與原告簽訂一紙消費借貸契約，惟因被告等有加入
      信用基金保證代償，其中(1)960,000元為有擔保債權、(2)
      240,000元為無擔保債權，故分成兩筆帳務管理。雙方約
      定均自90年3月8日起至93年3月8日止分期清償，利息均按
      年利率15%採固定利率計付，遲延履行給付本金或利息時
      ，除仍依上開利率計息外，其逾期在六個月以內部分按前
      揭利率百分之十、逾期超過六個月部分按前揭利率百分之
      二十計算違約金，並約定如有停止付款或拒絕承兌或付款
      者，或任何一宗債務不依約清償本金或利息者……等情形
      ，債務視為全部到期。詎料被告等繳納利息均至91年12月
      7日後竟未依約清償，依約視同全部到期，計尚欠本金(1)4
      52,601元、(2)113,145元及均自91年12月8日起按年利率15
      %計算之利息及違約金等迄未給付，依法被告等自應負連
      帶清償責任。
（四）為此依據消費借貸及連帶保證之法律關係提起本件訴訟。
      並提出行政院金融監督管理委員會96年7月26日金管銀（
      六）字第09600285840號函、借款契約、本票、授信約定
      書、放款帳戶主檔查詢、放款帳戶還款交易明細表、公司
      及分公司基本資料查詢、臺北市政府99年4月30日府產業
      商字第09983585000號函、葡萄樹科技股份有限公司變更
      登記表、戶籍謄本、中國信託商業銀行股份有限公司變更
      登記表等影本為證據。
二、被告方面：被告乙○○經合法通知，未於言詞辯論期日到場
    ，亦未提出準備書狀作何聲明或陳述。被告葡萄樹公司法定
    代理人戊○○到場所為之聲明及陳述略以：我之前是被告公
    司的董事，我已經向總經理辭職，我只是人頭，只是被告公
    司之前的業務經理，我有多次跟總經理說我不願意擔任這個
    職務，我不知道應該向監察人辭職，我以為只要跟總經理口
    頭說就可以，對於公司的私人借款情形都不知情，91年1月1
    日我已經口頭請辭，因聲明請求駁回原告之訴等語。被告葡
    萄樹公司法定代理人丙○○到場所為之聲明及陳述略以：90
    年3月8日我還沒有進公司，對於公司的私人借款情形都不知
    情等語。
參、得心證之理由：
一、原告主張之前揭事實，業據提出與其陳述相符之行政院金融
    監督管理委員會96年7月26日金管銀（六）字第09600285840
    號函、借款契約、本票、授信約定書、放款帳戶主檔查詢、
    放款帳戶還款交易明細表等影本為證據。
二、按被告已於相當時期受合法之通知，而於言詞辯論期日不到
    場，亦未提出準備書狀爭執者，依民事訴訟法第280條第3項
    規定，準用同條第1項之規定，視同自認。本件被告乙○○
    於言詞辯論期日前相當時期受合法通知，卻未於言詞辯論期
    日到場，又未提出準備書狀爭執，自應依法視為對原告主張
    之事實自認。至被告葡萄樹公司法定代理人戊○○雖請求駁
    回原告之訴，然其與被告葡萄樹公司法定代理人丙○○均未
    爭執原告所主張之各項借款及欠款等事實，堪認原告前揭主
    張均為屬實；縱被告葡萄樹公司法定代理人丙○○主張90年
    3月8日借款發生時其還沒進公司，仍無解於被告葡萄樹科技
    公司應負還款責任之認定。從而，原告前開主張，堪認屬實
    。
三、綜上所述，原告主張依消費借貸及連帶保證之法律關係，訴
    請被告連帶清償借款並按約定利率計算之利息、違約金，即
    屬正當，應予准許。
肆、結論：本件原告之訴為有理由，並依民事訴訟法第385條第1
    項前段、第85條第2項，判決如主文。
中    華    民    國    99    年    7     月    22    日
                  民事第一庭  法  官  許瑞東
以上正本證明與原本無異
如對本判決上訴，須於判決送達後20日內向本院提出上訴狀
中    華    民    國    99    年    7     月    22    日
                              書記官  賴玉芬

司法院資訊處製作；財團法人民間司法改革基金會備份。
